【裁判字號】    90,訴,1507
【裁判日期】    901015
【裁判案由】    公司法
【裁判全文】
臺灣板橋地方法院刑事判決                          九十年度訴字第一五七號
    公  訴  人  臺灣板橋地方法院檢察署檢察官
    被      告  乙○○
                甲○○
右列被告因違反公司法案件，經檢察官聲請簡易判決處刑（九十年度偵字第三九八一
、九五五一號），本院認不宜以簡易判決處刑，改以通常程序審理判決如左：
    主  文
乙○○共同連續公司負責人，明知公司應收之股款，股東並未實際繳納，而以申請文
件表明收足，處有期徒刑拾月，緩刑肆年。
甲○○共同公司負責人，明知公司應收之股款，股東並未實際繳納，而以申請文件表
明收足，處有期徒刑陸月，如易科罰金以參佰元折算壹日，緩刑肆年。
    事  實
乙○○為台北縣板橋市○○○路○段一二五號「祥富代書事務所」代書，負責辦理公
司設立登記等業務，與林淑琴（未據起訴）、劉玉芝（另案偵查中）基於概括犯意聯
絡，由林淑琴負責提供資金，劉玉芝負責辦理公司設立登記資本額查核，再由乙○○
負責送件，以此方式使未實際收取或未收足股款之公司，得以文件表明收足，並辦理
公司設立登記。乙○○明知吳雲潔（另案簡易判決處刑）、甲○○並未實際收足「勁
達資訊有限公司」（下稱「勁達公司」）公司、「貫舜有限公司」（下稱「貫舜公司
」）之股款新台幣（下同）五百萬元、一百萬元，竟以上開方式，分別與吳雲潔、甲
○○基於共同犯意聯絡，於民國（下同）八十八年四月二十一日、同年五月五日由林
淑琴分別匯入資金至中國農民銀行新莊分行之00000000000號「勁達公司
」籌備處、00000000000號之「貫舜公司」籌備處帳戶內，俟劉玉芝以會
計師身分辦理查核後，由乙○○負責送件辦妥設於台北縣土城市○○路○段一九一號
九樓之四之勁達公司、設於台北縣新莊市○○路新建巷三一之四號貫舜公司之設立登
記，再旋即於八十八年四月二十三日、五月七日提出上開款項，乙○○每件從中收取
一萬元之代辦費牟利。
    理  由
一、被告乙○○、甲○○均坦承其等明知於公司設立登記時，並未收足股款，而係由
    金主林淑琴提供資金存入農民銀行帳戶，並由專與金主合作之會計師劉玉芝辦理
    資金查核，再由乙○○送件完成申請公司設立登記事宜之違反公司法犯行，復與
    吳雲潔供述情節相符，並經證人丙○○證述明確，另有中國農民銀行新莊分行八
    十八年一至十二月各公司籌備處開戶之存提款明細表、勁達及貫舜公司設立登記
    事項卡、公司設立登記資本額查核報告書、股東繳納股款明細表與活期存款存摺
    在卷可稽，其犯行堪予認定。被告二人雖均辯稱：「貫舜公司」在設立登記後，
    甲○○有陸陸續續收取股款，公司資本後來也一直維持在五、六十萬元，並有以
    公司名義買一部車等語，並提出交通部汽車行車執照、亞太商業銀行活期存款存
    摺影本佐證，惟「貫舜公司」既於設立登記時，並未收足股款，而係與金主約定
    ，借用一百萬元存入銀行帳戶內，於設立登記後，旋即提領一空，其所為已涉犯
    公司法第九條第三項之犯行，至於公司設立登記後，該公司是否補足股款，又負
    責人是否有實際經營公司之意思，均與本案之構成要件無涉，附此敘明。
二、
  (一)被告乙○○、甲○○均係犯公司法第九條第三項明知股東未實際繳納股款而以申
    請文件表明收足登記不實罪。乙○○、林淑琴、劉玉芝三人雖不具備公司負責人
    之身分，惟其與吳雲潔、甲○○二名公司負責人，分別有犯意聯絡、行為分擔，
    仍應依刑法第三十一條第一項之規定以共同正犯論。
  (二)被告乙○○先後兩次違反公司法犯行時間緊接，所犯為構成要件相同之罪，顯係
    基於概括犯意為之，應依連續犯規定論以一罪，並加重其刑。
  (三)爰審酌被告甲○○係公司之負責人，乙○○係代書，竟故意以不實資本證明文件
    申請設立公司，非但違背公司法維護公司財務健全之立法本旨，亦增加交易相對
    人之潛在交易風險，及其犯罪之動機、目的、手段及犯罪後尚知坦承犯行之態度
    等一切情狀，量處如主文所示之刑。末查：被告甲○○於行為後，刑法第四十一
    條業於九十年一月十日修正公布施行，於同年一月十二日生效，依修正後之第四
    十一條第一項前段規定，得易科罰金之範圍由犯最重本刑為三年以下有期徒刑以
    下之刑之罪，擴大為犯最重本刑為五年以下有期徒刑以下之刑之罪，依刑法第二
    條第一項前段之規定，適用裁判時之修正後刑法第四十一條第一項前段規定，就
    被告甲○○部分，諭知易科罰金之折算標準。
  (四)又被告二人前均未曾受有期徒刑以上刑之宣告，有前科表可稽，因一時失慮，偶
    罹刑典，事後已坦承犯行，深具悔意，被告乙○○尚有二名子女陳妍伶、陳建維
    就學中，業據其提出學生證影本、戶籍謄本佐證，二人經此刑之宣告後，應知警
    惕而無再犯之虞，認以暫不執行為適當，均予以宣告緩刑四年，用啟自新。
據上論斷，應依刑事訴訟法第四百五十二條、第二百九十九條第一項前段，公司法第
九條第三項，刑法第十一條前段、第二條第一項前段、第二十八條、第五十六條、第
四十一條第一項、第七十四條第一款，罰金罰鍰提高標準條例第二條，判決如主文。
中      華      民      國  九十      年      十      月     十五     日
                                          法  官    蕭  一  弘
右正本證明與原本無異。
如不服本判決，應於判決送達後十日內，向本院提出上訴狀。
                                          書記官    郭  玉  芬
中      華      民      國    九十      年      十      月     十六     日
附錄法條公司法第九條
公司設立登記後，如發現其設立登記或其他登記事項，有違法情事時，公司負責人各
處一年以下有期徒刑、拘役或科或併科新臺幣六萬元以下罰金。
公司負責人對於前項登記事實，為虛偽之記載者，依刑法或特別刑法有關規定處罰。
公司應收之股款，股東並未實際繳納，而以申請文件表明收足，或股東雖已繳納而於
登記後將股款發還股東，或任由股東收回者，公司負責人各處五年以下有期徒刑、拘
役或科或併科新臺幣六萬元以下罰金。
前三項裁判確定後，由法院檢察處通知中央主管機關撤銷其登記。


司法院資訊處製作；財團法人民間司法改革基金會備份。
